臺灣高等法院刑事判決　　　　　　　　94年度上訴字第2184號
上 訴 人
即 被 告　丙○○
　　　　　戊○○
上列上訴人因搶奪等案件，不服臺灣基隆地方法院94年度訴字第
321號，中華民國94年5月18日第一審判決（起訴案號：臺灣基隆
地方法院檢察署94年度偵字第 867號），提起上訴，本院判決如
下：
    主  文
上訴駁回。
    事  實
一、丙○○前因竊盜及違反毒品危害防制條例案件，分別經台灣
    板橋地方法院判處有期徒刑1年6月及5月，並定應執行有期
    徒刑1年9月，於民國93年8月16日縮刑期滿執行完畢；戊○○則因搶奪案件，經台灣板橋地方法院判處有期徒刑1年4月
    ，於93年9月30日縮刑期滿執行完畢，詎二人均不知悔改。
    戊○○基於意圖為自己不法所有之概括犯意，先於附表編號
    (一)所示時地，以犯罪方法欄所示之方法，搶奪被害人庚○○之皮包；丙○○先則意圖為自己不法之所有，並為供行搶
    之用，於附表編號 (二)所示時地，竊取GOV－502 號機車，
    得手後，嗣與戊○○基於共同意圖為自己不法所有之概括犯
    意聯絡，以二人共乘機車，由一人下手行搶之方式，共同搶
    奪並均分搶得財物，戊○○則承前概括犯意，或即與丙○○
    二人或自己單獨一人，以戊○○竊得之前開機車，於附表編
    號(三)至編號 (八)之時地，以各該犯罪方法欄所示之方法
    ，趁各附表編號之被害人不及防備之際搶奪渠等之財物 (有
    關被害人之姓名及搶得財物詳如附表所示)。嗣於94年2月24
    日凌晨一時許，戊○○騎乘前開贓車，行經基隆市○○路、
    仁三路口，經警發覺該機車即係附表編號 (七)搶案之機車
    ，乃予攔檢查獲，並扣得附表編號 (一)被害人庚○○遭搶
    之行動電話一支及丙○○所有竊取機車所用之鑰匙四支、二
    人行搶所用之安全帽二頂；另依戊○○之供述，循線於同年
    3月8日下午5時許，至基隆市○○區○○街26巷8之2號查獲
    丙○○，並扣得附表編號 (五)被害人臧榮起遭搶之小型煙
    斗一支、萬花筒一支、雞骨玉、紫玉、墨玉及青玉鑰珮各一
    個。(丙○○所涉故買贓物部分，經提起上訴後，業經其撤
    回上訴而告確定。)
二、案經基隆市警察局第二分局報請臺灣基隆地方法院檢察官偵
    查起訴。
    理  由
一、按刑事訴訟法第273條之1規定除被告所犯為死刑、無期徒刑
    、最輕本刑為3 年以上有期徒刑之罪、或高等法院管轄第一
    審案件者外，於審判期日前之程序進行中，被告先就被訴事
    實為有罪之陳述時，審判長得告知被告簡式審判程序之旨，
    並聽取當事人、代理人、辯護人及輔佐人之意見後，裁定進
    行簡式審判程序。經查，本件被告丙○○被訴搶奪一案，非
    前開不得進行簡式審判程序之案件，經被告於本院審理時就
    被訴事實為有罪之陳述，且經本院告知被告簡式審判程序之
    旨，聽取被告及檢察官之意見後，爰依上開刑事訴訟法第27
    3條之1之規定，當庭裁定改依簡式審判程序審判之，合先敘
    明。
二、被告戊○○經合法傳喚無正當理由未到庭辯解，惟前揭事實
    ，業據被告戊○○於原審審理、被告丙○○於本院審理時均
    供承不諱，核與附表所示各被害人之指訴情節大致相符，並
    有如附表所示証據足資佐証。至被告丙○○前於原審再開辯
    論時翻稱附表編號 (二)所示之機車，非僅其一人所竊取，
    而係二人一同行竊云云，然已為被告戊○○於原審所否認，
    參以本案被告丙○○係因被告戊○○供出查獲，及嗣又發覺
    被告戊○○染有愛滋，恐已遭感染而生嫌隙，是其翻異所辯
    要無足採，本件事証至臻明確，被告二人犯行，均堪認定，
    自應依法論科。
三、核被告丙○○所為，係犯刑法第320條第1項竊盜罪及第325
    條第1項搶奪罪；被告戊○○所為則係犯刑法第325條第1項
    之搶奪罪。如附表編號 (三)、(四)、(六)、(七)所示之搶
    奪犯行，被告二人有犯意聯絡及行為分擔，均為共同正犯。
    而渠二人連續於附表編號 (三)、(四)、(六)、(七)之四次
    共同搶奪及被告戊○○於附表編號 (五)、(八)二次單獨搶
    奪，時間緊接，犯罪構成要件相同，顯均係基於概括犯意反
    覆為之，均應依連續犯之規定論以一罪，並加重其刑。而被
    告丙○○所為竊盜與搶奪二罪，有方法結果之牽連關係，應
    依牽連犯之規定從一重之搶奪罪論處。至公訴人原起訴被告
    戊○○於附表編號 (一)之搶奪，係竊取他人不詳機車為之
    ，另涉犯竊盜罪，然因被告供承取用他人機車搶奪得手後，
    即將之返還原處，要無為自己不法所有之意圖，且本案並查
    無被害人及該機車相關事証，於原審經蒞庭檢察官當庭撤回
    該部分之追訴論告，此部分即不予論究。又附表編號 (五)
    所示，被告戊○○之搶奪犯行，業據被告戊○○於原審供承
    在卷，公訴人漏未起訴，然其與已起訴部分，係連續犯之裁
    判上一罪關係，本院自得併予審判，均附此敘明。又被告丙○○前因竊盜及違反毒品危害防制條例案件，分別經台灣板
    橋地方法院判處有期徒刑1年6月及5月，並定應執行有期徒
    刑1年9月，於93年8月16日縮刑期滿執行完畢；被告戊○○
    則因搶奪案件，經台灣板橋地方法院判處有期徒刑1年4月，
    於93年9月30日縮刑期滿執行完畢，此有本院被告全國前案
    紀錄表二件在卷可按，被告二人均於有期徒刑執行完畢後五
    年內再犯有期徒刑以上之本案，均屬累犯，並均應依法遞予
    加重其刑。原審適用刑法第28條、第56條、第320條第1項、
    第325條第1項、第55條、第47條、第38條第1項第2款，罰金
    罰鍰提高標準條例第1條前段，爰審酌被告二人均前科累累
    ，品行不佳，本案犯罪之方法、手段、連續多次犯案，易致
    被害人受傷，且嚴重影響社會治安，惟犯後尚能供承不諱，
    態度亦稱良好，被告戊○○並已確定感染愛滋，甚表悔悟等
    一切情狀，乃分別量處被告丙○○有期徒刑貳年捌月；被告
    戊○○有期徒刑參年肆月，並說明扣案機車鑰匙四支，係供
    竊取機車所用之物，且為被告丙○○所有，應依法宣告沒收
    之。另安全帽二頂，亦係供搶奪犯罪所用之物，然二被告均
    稱非其所有，本案復查無其他積極事証足認係被告所有，爰
    不予宣告沒收。經核認事用法俱無不合，量刑亦稱妥適。被
    告丙○○上訴意旨以原判決量刑過重云云，係就原審適法範
    圍裁量權而為爭執，核無理由；被告戊○○上訴意旨以其獨
    立犯案部分有瑕疵，當初係因遭警察刑求才全部承認云云，
    惟查，被告戊○○於原審審理時對其獨立犯案部分並無爭執
    ，且全部坦承犯行，亦未提及有警察刑求之事，於本院審理
    時復無法明確指出何件非其所為，堪認被告戊○○嗣後所辯
    上情，應為事後卸責之詞，亦無理由，上訴均應予駁回。
四、被告戊○○經合法傳喚，無正當理由不到庭，爰不待其陳述
    ，逕行判決，併此敘明。
據上論斷，應依刑事訴訟法第368條、第273條之1、第371條，判
決如主文。
本案經檢察官王安明到庭執行職務。
中　　華　　民　　國　　94　　年　　10　　月　　6 　　日
                  刑事第十七庭審判長法  官  鄭文肅
                                    法　官　施俊堯
                                    法　官  蘇隆惠
以上正本證明與原本無異。
如不服本判決，應於收受送達後十日內向本院提出上訴書狀，其
未敘述上訴之理由者並得於提起上訴後十日內向本院補提理由書
（均須按他造當事人之人數附繕本）。
                                    書記官  周素秋
中　　華　　民　　國　　94　　年　　10　　月　　6 　　日
附錄：本案論罪科刑法條全文
中華民國刑法第320條第1項：
意圖為自己或第三人不法之所有，而竊取他人之動產者，為竊盜
罪，處 5 年以下有期徒刑、拘役或 500 元以下罰金。
中華民國刑法第325條第1項：
意圖為自己或第三人不法之所有，而搶奪他人之動產者，處6月
以上5年以下有期徒刑。
附表：
 ┌─┬────┬───┬────────┬──────┐
 │編│犯罪時間│行為人│犯罪方法        │證據        │
 │號│、地點  │      │                │            │
 ├─┼────┼───┼────────┼──────┤
 │(一)│94年1 月│戊○○│戊○○在臺北縣新│(1)被告戊○○│
 │  │30日1 時│      │莊市○○鄉○○路│  之自白    │
 │  │40分許  │      │騎用他人不詳車號│(2)被害人陳茉│
 │  │        │      │之機車，尾隨行人│  瑜之指訴  │
 │  ├────┤      │庚○○，於左開時│(3)贓物認領保│
 │  │臺北縣新│      │間、地點，趁其不│  管收據1 件│
 │  │莊市民安│      │備之際搶奪其所有│(4)照片6 幀  │
 │  │路140 號│      │之皮包1 只（內有│            │
 │  │附近    │      │序號：0000000000│            │
 │  │        │      │44288 之INNOSTRE│            │
 │  │        │      │AN之行動電話1 支│            │
 │  │        │      │、現金5,000 元、│            │
 │  │        │      │身分證1 枚及聯邦│            │
 │  │        │      │銀行信用卡3 張及│            │
 │  │        │      │一些女性日常用品│            │
 │  │        │      │等物）。得手後，│            │
 │  │        │      │即將該機車返還原│            │
 │  │        │      │處，除將手機留用│            │
 │  │        │      │、現金花用殆盡，│            │
 │  │        │      │其餘物品則予丟棄│            │
 │  │        │      │。              │            │
 ├─┼────┼───┼────────┼──────┤
 │(二)│94年2 月│丙○○│以其所有之鑰匙竊│(1)被告丙○○│
 │  │8 日上午│      │取乙○○所有之重│  之自白    │
 │  │某時許  │      │型機車1 輛（車號│(2)被害人林誌│
 │  │        │      │：GQV─502）。  │  文之指訴  │
 │  ├────┤      │                │(3)贓物認領保│
 │  │基隆市暖│      │                │  管收據1 件│
 │  │暖區過港│      │                │(4)照片6 幀  │
 │  │路74之3 │      │                │(5)被告丙○○│
 │  │號附近  │      │                │  所有之鑰匙│
 │  │        │      │                │  4 支扣案  │
 ├─┼────┼───┼────────┼──────┤
 │(三)│94年2 月│丙○○│由丙○○騎乘附表│(1)被告丙○○│
 │  │8 日20時│戊○○│(二)之時地竊得之機│  、戊○○一│
 │  │30分許  │      │車（車號：GQV─5│  致之自白  │
 │  │        │      │02）搭載戊○○，│(2)被害人許藍│
 │  ├────┤      │尾隨獨行之許藍蜜│  蜜葉之指訴│
 │  │基隆市義│      │葉，趁其不及防備│            │
 │  │二路88號│      │，由戊○○自後方│            │
 │  │騎樓前  │      │搶奪皮包1 只（內│            │
 │  │        │      │有現金12,000元、│            │
 │  │        │      │健保卡等物），得│            │
 │  │        │      │手後，現金由2 人│            │
 │  │        │      │朋分花用，其餘物│            │
 │  │        │      │品則隨手丟棄。  │            │
 ├─┼────┼───┼────────┼──────┤
 │(四)│94年2 月│丙○○│由戊○○騎乘附表│(1)被告丙○○│
 │  │15日1 時│戊○○│(二)時地竊得之機車│  、戊○○一│
 │  │17分許  │      │（車號：GQV─502│  致之自白  │
 │  │        │      │）搭載丙○○，尾│(2)被害人陳玲│
 │  ├────┤      │隨己○○，再趁其│  燕之指訴  │
 │  │基隆市信│      │不備，由後方搶奪│            │
 │  │義區信二│      │其所有之皮包1 只│            │
 │  │路3 號前│      │（內有現金3、400│            │
 │  │        │      │元、手機2 支、項│            │
 │  │        │      │鍊1 條、機車鑰匙│            │
 │  │        │      │1 支、遙控器1 個│            │
 │  │        │      │、鑰匙1 串、零錢│            │
 │  │        │      │包1 只、布娃娃1 │            │
 │  │        │      │個等物），得手後│            │
 │  │        │      │，現金由2 人朋分│            │
 │  │        │      │花用，其餘物品則│            │
 │  │        │      │隨手丟棄。      │            │
 ├─┼────┼───┼────────┼──────┤
 │(五)│94年2 月│戊○○│戊○○騎乘丙○○│(1)被告戊○○│
 │  │15日20時│      │竊得之機車，尾隨│  之自白    │
 │  │50分許  │      │臧榮起，趁其不備│(2)被害人臧榮│
 │  │        │      │，由後方搶奪其所│  起之指訴  │
 │  ├────┤      │有之皮包1 只（內│(3)照片1 幀  │
 │  │基隆市信│      │有煙斗1 支、萬花│(4)偵查員黃杰│
 │  │二路287 │      │筒1 支、雞骨玉1 │  超之偵查報│
 │  │號騎樓前│      │個、紫玉1 個、鑰│  告1 件    │
 │  │        │      │珮1 個、墨玉1 個│(5)贓物認領保│
 │  │        │      │、萬寶隆金筆1 對│  管收據1 件│
 │  │        │      │、印章2 枚、行照│            │
 │  │        │      │1 枚、鑰匙2 支、│            │
 │  │        │      │都彭打火機1 支、│            │
 │  │        │      │煙嘴2 支等物）。│            │
 │  │        │      │嗣警方於丙○○住│            │
 │  │        │      │處查扣部分贓證物│            │
 │  │        │      │，由被害人領回。│            │
 ├─┼────┼───┼────────┼──────┤
 │(六)│94年2 月│丙○○│由戊○○騎乘附表│(1)被告丙○○│
 │  │16日20時│戊○○│(二)時地竊得之機車│  、戊○○一│
 │  │30分許  │      │（車號：GQV─502│  致之自白  │
 │  │        │      │）搭載丙○○，趁│(2)被害人張慧│
 │  ├────┤      │丁○○不備之際，│  冠之指訴  │
 │  │基隆市仁│      │搶奪其所有之皮包│            │
 │  │二路135 │      │1 只（內有現金53│            │
 │  │號信義國│      │,000元、身分證1 │            │
 │  │小對面人│      │枚、彰化銀行晴光│            │
 │  │行道上  │      │分行金融卡1 枚、│            │
 │  │        │      │NOKIA 行動電話1 │            │
 │  │        │      │支及隨身碟1 個、│            │
 │  │        │      │皮夾1 只、小皮包│            │
 │  │        │      │2 只等物），現金│            │
 │  │        │      │由2 人朋分花用，│            │
 │  │        │      │其餘物品則隨手丟│            │
 │  │        │      │棄。            │            │
 ├─┼────┼───┼────────┼──────┤
 │(七)│94年2 月│丙○○│由丙○○騎乘附表│(1)被告丙○○│
 │  │18日19時│戊○○│(二)竊得之機車（車│  、戊○○一│
 │  │50分許  │      │號：GQV─502）搭│  致之自白  │
 │  │        │      │載戊○○，再由許│(2)被害人林采│
 │  ├────┤      │丙宗搶奪甲○○所│  蓉之指訴  │
 │  │基隆市義│      │有之皮包1 只（內│(3)警員詹昆憲│
 │  │二路及信│      │有現金約10,000元│  、吳金順之│
 │  │三路路口│      │、身分證1 枚、三│  報告1 件  │
 │  │的騎樓下│      │菱行動電話1 支及│            │
 │  │        │      │郵局提款卡1 枚、│            │
 │  │        │      │世華銀行信用卡1 │            │
 │  │        │      │枚、黑底白線小錢│            │
 │  │        │      │包1 只等物），林│            │
 │  │        │      │采蓉追呼搶奪，適│            │
 │  │        │      │有員警詹昆憲、吳│            │
 │  │        │      │金順巡經追捕，然│            │
 │  │        │      │仍遭2 人逃逸，僅│            │
 │  │        │      │記錄其車號，2 人│            │
 │  │        │      │得手後，現金由2 │            │
 │  │        │      │人朋分花用，其餘│            │
 │  │        │      │物品則隨手丟棄。│            │
 ├─┼────┼───┼────────┼──────┤
 │(八)│94年2 月│戊○○│騎乘由丙○○於附│(1)被告戊○○│
 │  │22日8 時│      │表(二)時地竊得之機│  之自白    │
 │  │45分許  │      │車（車號：GQV─5│(2)被害人鍾瑞│
 │  │        │      │02）尾隨正要過馬│  珍之指訴  │
 │  ├────┤      │路之辛○○，趁其│            │
 │  │基隆市仁│      │不備之際，搶奪其│            │
 │  │一路63號│      │所有之皮包1 只（│            │
 │  │前      │      │內有現金5、6,000│            │
 │  │        │      │元、郵局存摺2 本│            │
 │  │        │      │、提款卡1 枚、第│            │
 │  │        │      │一銀行哨船頭及基│            │
 │  │        │      │隆分行之存摺、提│            │
 │  │        │      │款卡2 枚、信用卡│            │
 │  │        │      │3 枚、基隆一信存│            │
 │  │        │      │摺1 本、誠泰銀行│            │
 │  │        │      │信用卡1 枚、中國│            │
 │  │        │      │信託銀行信用卡1 │            │
 │  │        │      │枚、身分證、駕照│            │
 │  │        │      │、健保卡各1 枚、│            │
 │  │        │      │護照1 本、三星行│            │
 │  │        │      │動電話1 具、殘障│            │
 │  │        │      │手冊1 本、臺灣銀│            │
 │  │        │      │行保管箱鑰匙1 支│            │
 │  │        │      │等物），除現金留│            │
 │  │        │      │作花用之外，其餘│            │
 │  │        │      │物品均丟棄於基隆│            │
 │  │        │      │市火車站外垃圾桶│            │
 │  │        │      │內。            │            │
 └─┴────┴───┴────────┴──────┘
